臺灣臺北地方法院刑事判決　　　　　 96年度易字第1460號
公　訴　人　臺灣臺北地方法院檢察署檢察官
被　　　告　甲○○
上列被告因重利案件，經檢察官聲請簡易判決處刑（95年度偵字
第17251號），經本院認為不應以簡易判決處刑，適用通常訴訟
程序審理，判決如下：
    主  文
甲○○幫助乘他人急迫貸以金錢，而取得與原本顯不相當之重利
，處拘役參拾日，如易科罰金，以銀元參佰元即新台幣玖佰元折
算壹日。減為拘役拾伍日，如易科罰金，以銀元參佰元即新台幣
玖佰元折算壹日。
    事  實
一、甲○○於民國93年11月間，向姓名年籍均不詳，綽號「龍董
    」之地下錢莊負責人借款新臺幣（下同）15萬元，嗣因無力
    償還，明知將帳戶提供龍董使用，係幫助龍董掩飾因重利犯
    罪所得之財物，竟仍基於幫助重利罪之犯意，於94年5、6月
    間，將其中國信託商業銀行三重分行（下稱中國信託）帳號
    000000000000號之存摺及金融卡提供予龍董所屬重利集團，
    作為存、提款及匯款使用，並以此方式幫助龍董犯重利犯行
    。嗣「龍董」於95年3月間，乘乙○○急迫需求資金週轉之
    際，在乙○○位於臺北市○○區○○街34巷5弄19號住處，
    貸予1萬元，利息以每7天為1期計算，每期須繳交利息2,000
    元，並預扣利息2,000元，故實際僅交付乙○○8,000元，而
    向乙○○收取每月約86分之利息，乙○○並於95年3月28 日
    起至同年6月5日止，陸續將每期利息匯入甲○○所有之上開
    帳戶內，共計匯款2萬2,000元。後因乙○○不堪重利陸續歸
    還本金，因而與該重利集團發生口角，並於95年6月20日下
    午2時30分許，在上開住處，遭該地下錢莊份子毆傷（甲○
    ○涉犯傷害罪嫌部分，另為不起訴處分）而報警處理，始知
    上情。
二、案經乙○○訴由臺北市政府警察局中正第二分局報告臺灣臺
    北地方法院檢察署檢察官偵查後聲請簡易判決處刑。
    理  由
一、上揭事實，訊據被告甲○○自白不諱，復有被告中國信託三
    重分行客戶基本資料表、歷史交易明細表及中國信託存入憑
    條7紙、信託匯款憑條2紙及臺新國際商業銀行匯款憑條1紙
    在卷可資佐證，堪被告自白與事實相符。本件事證明確，被
    告犯行已堪認定。
二、法律之比較適用：
    查被告行為後，刑法於94年1月7日修正通過，94年2月2日公
    布，95年7月1日施行（其中第2條、第33條均經修正）。按
    行為後法律有變更者，適用行為時之法律，但行為後之法律
    有利於行為人者，適用最有利於行為人之法律，現行刑法第
    2條第1項訂有明文。又本次刑法修正之比較新舊法，應就罪
    刑有關之共犯、未遂犯、想像競合犯、牽連犯、連續犯、結
    合犯，以及累犯加重、自首減輕暨其他法定加減原因（如身
    分加減）與加減例等一切情形，綜其全部罪刑之結果而為比
    較，最高法院95年5 月23日著有95年度第8次刑庭會議決議
    可資參照。經查：
（一）罰金刑之修正：
    按刑法總則有關罰金刑之規定，依95年7月1日施行之修正後
    刑法第33條第5款規定，已將原罰金刑最低額度由銀元1元（
    相當於新臺幣3元），提高為新臺幣1,000元以上，且以百元
    計之，比較新、舊法結果，本件應以行為時法律即修正前刑
    法第33條第5款規定較有利於被告。
（二）易科罰金之修正：
    被告於犯罪時之刑法第41條第1項前段規定：「犯最重本刑
    為5年以下有期徒刑以下之刑之罪，而受6個月以下有期徒刑
    或拘役之宣告，因身體、教育、職業、家庭之關係或其他正
    當事由，執行顯有困難者，得以1元以上3元以下折算一日，
    易科罰金。」。而被告行為時之易科罰金折算標準，依修正
    前罰金罰鍰提高標準條例第2條前段（現已刪除）規定，就
    罰金原定數額提高為100倍折算1日。依上開說明，本件被告
    行為時之易科罰金折算標準，應以銀元300元折算1日，經折
    算為新臺幣後，即應以新臺幣900元折算為1日。惟95年7月1
    日修正公布施行之刑法第41條第1項前段則規定：「犯最重
    本刑為5年以下有期徒刑以下之刑之罪，而受6個月以下有期
    徒刑或拘役之宣告者，得以新臺幣1千元、2 千元或3千元折
    算1日，易科罰金」。比較修正前後之易科罰金折算標準，
    以95年7月1日修正公布施行前之規定，較有利於被告。
（三）減刑條例之適用：
    末按「中華民國96年罪犯減刑條例」業經總統於96年7月4日
    公布，同年7月16日施行。本件被告實行本件犯罪之時間，
    依起訴意旨為94年6月間，係在96年4月24日以前，且其所犯
    罪名與宣告刑，經核均符合「中華民國96年罪犯減刑條例」
    第2條第3款規定，本件即應依同條例第7條、第9條減輕其刑
    ，並於判決主文同時諭知其宣告刑及減得之刑（司法院96
    年6月21發佈之「法院辦理96年減刑案件注意事項第21點參
    照）。
三、核被告所為，係犯刑法第30條第1項、第344條幫助重利罪。
    爰審酌被告犯罪之動機、目的、手段、所生危害、犯罪後之
    態度等一切情狀，量處宣告刑及減得之刑如主文所示，併宣
    告易科罰金之折算標準。
據上論斷，應依刑事訴訟法第452條、第299條第1項前段，刑法
第2條第1項、第30條第1項、第344條、修正前第41條第1項前段
，中華民國96年罪犯減刑條例第2條第3款、第7條、第9條、修正
前罰金罰鍰提高標準條例第1條前段、第2條，現行法規所定貨幣
單位折算新臺幣條例第2條，判決如主文。
中    華    民    國    96    年    8     月    27    日
                  刑事第十五庭  法  官  楊台清
上正本證明與原本無異。
如不服本判決，應於判決送達後10日內向本院提出上訴狀（應抄
附繕本）。告訴人或被害人如對於本判決不服者，應具備理由請
求檢察官上訴，其上訴期間之計算係以檢察官收受判決正本之日
期為準。
                                書記官  陳麗津
中　　華　　民　　國　　96　　年　　8 　　月　　27　　日
附錄論罪科刑法條
中華民國刑法第344條
乘他人急迫、輕率或無經驗貸以金錢或其他物品，而取得與原本
顯不相當之重利者，處1年以下有期徒刑、拘役或科或併科1千元
以下罰金。
